臺灣臺中地方法院刑事判決　　　　　　　96年度易字第5151號
公　訴　人　臺灣臺中地方法院檢察署檢察官
被　　　告　乙○○
上列被告因詐欺案件，經檢察官提起公訴（96年度偵字第18057
、19280 號），被告於準備程序中就被訴事實為有罪之陳述，經
告以簡式審判之旨，並聽取意見後，本院合議庭裁定由受命法官
獨任進行簡式審判程序，判決如下：
    主    文
乙○○幫助意圖為自己不法之所有，以詐術使人將本人之物交付
，處有期徒刑月，如易科罰金，以新臺幣壹仟元折算壹日；又
幫助意圖為自己不法之所有，以詐術使人將本人之物交付，處有
期徒刑月，如易科罰金，以新臺幣壹仟元折算壹日。應執行有
期徒刑肆月，如易科罰金，以新臺幣壹仟元折算壹日。
    事    實
一、乙○○能預見將自己帳戶存摺、印章、提款卡連同密碼交付
    予不詳身分之成年人使用，足供他人作為詐騙財物匯款之工
    具。竟仍各基於幫助他人詐欺取財之不確定故意，先於96年
    5 月底某日，在臺中縣豐原育英國小附近，將其向臺灣土地
    銀行太平分行所開設帳號000000000000號帳戶之存摺、印章
    、提款卡（含密碼）等物，以新臺幣（下同）5 千元之代價
    ，售予不知真實姓名年籍之成年男子；及於同年6 月初某日
    ，在相同地點，將向臺中坪林郵局所申設帳號000000000000
    00號帳戶之存摺、印章、提款卡（含密碼）等物，以6 千元
    之代價，再出售同一名成年男子，以容任他人作為詐欺取財
    之工具。嗣該姓名年籍不詳之成年男子取得上開帳戶資料後
    ，即與其屬詐騙集團成員，共同各基於意圖為自己不法所有
    之犯意聯絡，由詐欺集團之成年人，先於(一)96年6 月4 日上
    午某時，佯稱為檢察官撥打電話予丙○○，而詐稱：丙○○
    之帳戶遭盜用，需將帳戶內之款項提出，轉入指定之上揭乙○○所有上述土地銀行太平分行帳戶內云云，致使丙○○因
    此陷於錯誤，遂依對方指示，於同日中午12時40分許，匯款
    新臺幣6 萬6 千元，至乙○○之前揭土地銀行太平分行帳戶
    內；復於(二)96年6 月4 日15時30分許，佯裝為臺灣高雄地方
    法院王啟文書記官，撥打電予甲○○，而詐稱：甲○○之帳
    戶遭人利用為洗錢工具，需將帳戶內之款項提出，轉入指定
    之上揭乙○○所有臺中坪林郵局帳戶內云云，致使甲○○不
    疑有他陷於錯誤，遂依其指示，於同日16時43分許，以臨櫃
    方式匯款9 萬5 千元，至乙○○之前揭郵局帳戶內。嗣後丙○○、甲○○發覺受騙報警處理，始知上情。
二、案經臺中縣警察局太平分局報告臺灣臺中地方法院檢察署檢
    察官偵查起訴。
    理    由
一、上揭事實，業據被告乙○○於本院準備程序及審理時坦承不
    諱，核與被害人丙○○、甲○○分別於警詢所指述之情節相
    符，並有郵政國內匯款執據1 紙、臺灣土地銀行存款印鑑卡
    、被告上述郵政96年5 月1 日至96年5 月31日之往來明細表
    、臺灣土地銀行太平分行6 月份往來明細表各1 份、財政中
    央存款保險局函2 紙、個人資料外洩授權止付聲明書1 紙、
    臺灣土地銀行匯款單1 紙、受理詐騙帳戶通報警示簡便格式
    表1 紙、內政部警政署反詐騙案件紀錄表、金融機構聯防機
    制通報單、受理刑事案件報案三聯單各1 紙附卷可佐。
二、按今日一般人至銀行開設帳戶並非難事，如非供犯罪之非法
    使用，衡諸常情，自無置自己名義帳戶不用，而取得他人帳
    戶使用之必要。且金融存款帳戶事關存戶個人財產權益之保
    障，其與存戶印鑑章結合，具高度專有性，除非本人或與本
    人親密關係者，難認有何理由可自由流通使用該存摺，一般
    人皆有妥為保管防止他人任意使用之認識，縱因特殊情況偶
    有交付他人使用之需，亦必然深入瞭解用途後再行提供以使
    用，方符常情。而該等專有物品如落入不明人士手中，極易
    被利用為與財產有關之犯罪工具，此又係具備一般生活智識
    者皆能體察之常識。參以邇來詐欺者使用他人存摺作為指示
    被害人匯款工具之犯罪類型層出不窮，並廣經媒體披載，凡
    對社會動態尚非全然不予關注者均能知曉，被告對此當無不
    知之理，則縱使並不確知所提供之帳戶，係遭他人用以對被
    害人詐欺取財，亦無法確知取得帳戶之人係以何種方法於何
    時地為詐欺取財之具體內容，惟對於其所提供之上揭帳戶，
    將遭人作為詐欺取財犯行所得財物匯入及提領之工具使用，
    應有概括之認識，且可預見其發生，竟仍同意提供予他人使
    用，顯對帳戶供他人取得不法犯罪所得之用，亦不違背其本
    意，且其無確信帳戶不至遭利用為犯罪之用，仍將上述帳戶
    提供他人，足認被告實有幫助他人犯罪之不確定故意至明。
    是以，被告前開自白，確與犯罪事實相符，堪予採信。本件
    事證明確，被告上開犯行，洵堪認定。
三、按刑法上之接續犯，係指以單一行為，經數個階段，持續侵
    害同一法益而言，最高法院70年台上字第2898著有判例。又
    幫助犯係從屬於正犯而成立，以正犯已經犯罪為要件，故幫
    助犯並非其幫助行為一經完成，即成立犯罪，必其幫助行為
    或其影響力持續至正犯實施犯罪始行成立（最高法院86年度
    台上字第22號、96年度台非字第253 號裁判意旨可資參照）
    。被告上開前後2 次幫助詐欺犯行，其遭正犯實施詐騙之被
    害人並非同一人，顯然被害法益非屬同一，且正犯實施詐騙
    之時點亦非接近，則被告前後2 次幫助詐欺犯行即非為接續
    犯，而為數罪併罰關係，核先敘明。
四、查詐騙集團之成年人與打電話予被害人丙○○、甲○○之詐
    欺集團成員等人組成之詐騙集團，共同各基於意圖為自己不
    法所有之犯意聯絡，以上述方式為詐術，分別使丙○○、甲○○2 人陷於錯誤，分別匯入上述款項至被告之前揭帳戶內
    ，該詐欺集團所為，均係犯刑法第339 條第1 項之詐欺取財
    罪。被告僅參與提供金融機關帳戶予他人供詐欺取財使用，
    並無證據證明其有參與詐欺取財之行為，或有與本件詐欺取
    財之詐騙之人有詐欺之犯意聯絡，是被告基於幫助之意思，
    參與詐欺取財構成要件以外之行為，為幫助犯。核被告先後
    將銀行、郵局帳戶售予詐欺集團成員之2 次犯行，均係犯刑
    法第339 條第1 項之幫助詐欺取財罪。向被告收買帳戶詐欺
    集團成員與其他恐嚇取財集團成員間，所為前開詐欺取財犯
    行，有犯意聯絡及行為分擔，為共同正犯，惟幫助犯係從犯
    ，從屬正犯而成立，刑法上既無「共同幫助」之情，則被告
    所為之前揭幫助恐嚇取財犯行，當亦無「幫助共同」之可言
    （司法院廳刑一字第1104號函亦同此見解），附此敘明。
    被告所先後2 次犯幫助詐欺取財罪，犯意各別，應分論併罰
    ，公訴人認為係單純一罪，尚有未洽，併此敘明。公訴人對
    於被告上述2 次幫助詐欺之犯行，雖未予分論併罰，惟已於
    起訴事實欄內已載明被告交付上述銀行及郵局帳戶予他人詐
    欺使用之事實，本院自應併予審理。被告2 次幫助他人犯前
    開詐欺取財罪，各依刑法第30條第2 項之規定，按正犯之刑
    減輕之。爰審酌被告任意將上述銀行、郵局之帳戶存摺、提
    款卡及密碼等物出售他人，使不法詐騙集團使用，且其所提
    供帳戶非惟幫助詐騙者遂行詐財目的，同時使詐欺者得以隱
    匿其真實身分，減少遭查獲之風險，愈使彼等肆無忌憚，加
    深犯罪之猖獗，迄今未與被害人丙○○、甲○○達成和解，
    賠償渠等所受之損失，及其犯後坦承犯行之態度等一切情狀
    ，分別量處如主文所示之刑，及定其應執行之刑，以示懲儆
    。
據上論斷，應依刑事訴訟法第273 條之1 第1 項、第299 條第1
項前段，刑法第339 條第1 項，第30條第1 項前段、第2 項、第
41條第1 項前段、第2 項、第51條第5 款，刑法施行法第1 條之
1 第1 項、第2 項前段，判決如主文。
中　　華　　民　　國　　96　　年　　11　　月　　26　　日
                  刑事第一庭    法  官  楊萬益
上正本證明與原本無異。
如不服本判決，應於收受送達後10日內向本院提出上訴書狀（應
敘述具體理由並附繕本）。
上訴書狀如未敘述理由，應於上訴期間屆滿後20日內補提理由書
於本院。
　　　　　　　　　　　　　　　　書記官  薛淑玲
中　　華　　民　　國　　96　　年　　11　　月　　26　　日
附錄論罪科刑罰條：
中華民國刑法第339條
（普通詐欺罪）
意圖為自己或第三人不法之所有，以詐術使人將本人或第三人之
物交付者，處5 年以下有期徒刑、拘役或科或併科1 千元以下罰
金。
以前項方法得財產上不法之利益或使第三人得之者，亦同。
前二項之未遂犯罰之。
